【裁判字號】    90,簡上,539
【裁判日期】    901130
【裁判案由】    返還價款
【裁判全文】
臺灣臺北地方法院民事判決  九十年度簡上字第五三九號
    上  訴  人  智優世界科技有限公司
    法定代理人  李佩俐
    被上訴人    台灣全錄股份有限公司
    法定代理人  沈洪炳
    訴訟代理人  陳慧明
右當事人間請求返還價款事件，上訴人對於中華民國九十年七月廿四日本院台北簡易
庭九十年度北簡字第六○三一號第一審判決提起上訴，本院判決如左：
    主  文
上訴駁回。
第二審訴訟費用由上訴人負擔。
    事  實
甲、上訴人方面：
  一聲明：
    (一)原判決廢棄。
    (二)被上訴人應給付上訴人新台幣（下同）二十五萬元及自九十年一月三日起至清
      償日止，按年息百分之五計算之利息。
  二陳述：除援用原審之主張及陳述外，補稱：
    (一)兩造間就上訴人所有ＣＤＡ九三五型彩色影印機（下稱舊機）成立買賣契約，
      被上訴人有給付買賣價金二十五萬元之義務：
      1.上訴人經由被上訴人安排，就ＣＤＡ一二五○型彩色影印機（下稱新機）由
        訴外人金仲億科技股份有限公司（下稱金仲億公司）與上訴人簽訂融資性租
        賃契約之前，曾與被上訴人達成協議，將上訴人原有舊機折價二十五萬元由
        被上訴人買回，兩造顯已就舊機成立買賣契約。
     2.上訴人已將舊機交付被上訴人並移轉所有權，故被上訴人於取得舊機所有權
       之同時本有給付價金二十五萬元之義務，之所以迄未給付，係因上訴人原要
       以八十五萬元向被上訴人購買新機，與舊機之價金二十五萬元相抵銷後，上
       訴人應給付被上訴人六十萬元，嗣經被上訴人介紹金仲億公司與上訴人簽訂
       融資性租賃契約，由金仲億公司向被上訴人給付六十萬元購買新機並取得所
       有權後，再由金仲億公司將新機租予上訴人使用，上訴人則於九十年一月三
       日至九十四年一月三日租期存續期間，每月繳納租金予金仲億公司，租期屆
       滿後由金仲億公司無條件移轉新機所有權予上訴人。
     3.細繹兩造與金仲億公司之三方關係，應解為若上訴人依融資性租賃契約能順
       利履行對金仲億公司之義務，則上訴人向被上訴人請求給付舊機價金之條件
       並未成就，若新機有被上訴人基於出賣人身份應負擔保責任之瑕疵，致上訴
       人無法履行對金仲億公司之義務，甚或終止租約時，則被上訴人即應給付舊
       機之價金二十五萬元予上訴人。
   (二)上訴人與金仲億公司間之融資性租賃契約為定型化契約，該契約書第十三條第
     二項關於「承租人非經出租人書面同意，不得片面終止本契約，仍須繼續給付
     租金」之條款違反誠信原則與平等互惠原則，對上訴人顯失公平，依消費者保
     護法第十二條第一項、第二項第一款之規定，應屬無效。而為租賃標的物之新
     機有嚴重瑕疵，上訴人業已終止租賃契約，金仲億公司並已將新機取回，被上
     訴人支付舊機價金之條件業已成就，自應給付上訴人二十五萬元。
乙、被上訴人方面：
    被上訴人未於言詞辯論期日到場，惟據其於準備程序期日到場所為陳述略為：
  一聲明：如主文第一項所示。
  二陳述：除援用原審之主張及陳述外，補稱：與上訴人間確實就舊機成立買賣契約
          ，由被上訴人以二十五萬元買回該機器，但舊機之價金已用於抵扣新機之
          部分價金，被上訴人方願意以六十萬元將新機售予金仲億公司，故被上訴
          人無給付舊機價金之義務。
    理    由
一被上訴人受合法通知，無正當理由未於言詞辯論期日到場，核無民事訴訟法第三百
  八十六條所列各款情形，爰依上訴人聲請，由其一造辯論而為判決。
二上訴人起訴主張：其於八十九年十二月間，將其所有之舊機以二十五萬元售予被上
  訴人，被上訴人則同意於買回舊機後，將價值八十五萬元之新機以六十萬元售予上
  訴人。嗣後被上訴人介紹金仲億公司與上訴人簽訂融資性租賃契約，由金仲億公司
  給付被上訴人六十萬元購買新機並取得所有權後，將新機出租予上訴人使用，租期
  四年，租期屆滿後金仲億公司同意將新機之所有權無條件移轉予上訴人。嗣因新機
  有嚴重瑕疵，其業向金仲億公司為終止租約之意思表示，金仲億公司並已將新機取
  回，則被上訴人給付舊機價金之條件業已成就，爰依據兩造間之買賣契約，請求被
  上訴人給付價金二十五萬元等語。被上訴人則以舊機之價金係用以抵扣新機之部分
  價金，故被上訴人並無另行給付上訴人二十五萬元之義務等語置辯。
三上訴人主張之前開事實，為被上訴人所不爭執，復有被上訴人估回舊機之報價單、
  租賃契約書、金仲億公司取回新機之證明書、存證信函等件在卷可稽，堪信為真正
  。
四被上訴人固不否認係以二十五萬元向上訴人買回舊機，惟辯稱買回之條件為舊機之
  價金用以抵扣新機之部分價金，故伊無另行支付上訴人價金之義務等語。查新機之
  價值原為八十五萬元，但被上訴人卻係以六十萬元將新機售予金仲億公司，再由金
  仲億公司與上訴人簽訂融資性租賃契約，將新機出租予上訴人使用，上訴人則分期
  給付租金，俟租期屆滿後始取得新機所有權等情，為上訴人所不爭執。而在融資性
  租賃契約之法律關係中，承租人為實際需用機器者，出租人則為資金提供者，出租
  人出資購置機器，承租人則於租期內分期繳納租金，俟租期屆滿後取得該機器之所
  有權，該租金之總額，其實即為機器之價額加上出租人為承租人之利益，出資購置
  機器所得向承租人請求支付利息之總和。本件上訴人與金仲億公司簽訂之融資性租
  賃契約，租期四年，上訴人每月應付租金為一萬六千五百元，有該契約書在卷足憑
  ，總計上訴人應付租金為七十九萬二千元（16500×48＝79200），其中六十萬元為
  金仲億公司向被上訴人購置新機之價金，餘款十九萬二千元則為金仲億公司為上訴
  人出資購置新機所得受領之利息。而被上訴人之所以願將原價八十五萬元之新機以
  六十萬元售予金仲億公司，係因伊以二十五萬元向上訴人估回舊機，已將新機之價
  金先行扣除二十五萬元再與金仲億公司就新機訂立買賣契約，此亦為上訴人所不爭
  執，應認上訴人業已同意被上訴人無須另行支付其舊機之價金，從而，被上訴人前
  揭辯詞，即屬可採。
五上訴人稱其業已終止與金仲億公司間之融資性租賃契約，被上訴人即應給付舊機價
  金云云，然查上訴人雖為實際需用新機者，然依據兩造與金仲億公司間就新機之買
  賣，另行由金仲億公司與上訴人成立融資性租賃契約之安排，實際向被上訴人購置
  新機者為金仲億公司，而非上訴人，兩造間就新機之買賣並無直接契約關係，縱認
  上訴人業已合法終止與金仲億公司間之融資性租賃契約，亦與被上訴人無涉，蓋被
  上訴人業將新機售予金仲億公司並移轉所有權。被上訴人既已履行與上訴人間之約
  定，即以二十五萬元向上訴人買回舊機後，以六十萬元將新機售予金仲億公司並移
  轉所有權，上訴人即不得執其與金仲億公司間就系爭融資性租賃契約所生爭端，據
  以對被上訴人作何主張，況上訴人並未能證明兩造間就舊機之買賣，對價金之支付
  另行訂有於其終止與金仲億公司之租賃契約後，被上訴人即應支付價金之停止條件
  ，職是之故，上訴人主張被上訴人給付舊機價金之條件業已成就云云，即乏依據，
  並無足取。
六綜上所述，兩造間雖就舊機成立買賣契約，但另約定被上訴人得以舊機價金抵扣新
  機部分價金，伊無須實際支付舊機價金予上訴人，被上訴人並已履行該項約定之事
  實，堪予認定，從而，上訴人依據兩造間之買賣契約，請求被上訴人給付價金二十
  五萬元及自九十年一月三日起至清償日止，按年息百分之五計算之利息，並無理由
  ，不應准許。原審駁回上訴人之請求，所採理由雖與本院不同，但結論並無二致，
  上訴人仍執陳詞，指摘原判決不當，求予廢棄改判，為無理由，應予駁回。
七本件判決基礎已臻明確，兩造其餘攻擊防禦方法及舉證，核與判決結果無影響，爰
  不再一一論列，附此敘明。
據上論結，本件上訴為無理由，依民事訴訟法第四百三十六條之一第三項、第四百六
十三條、第三百八十五條第一項前段、第四百四十九條第一項、第七十八條，判決如
主文。
中      華      民      國    九十      年      十一      月    三十    日
                                            民事第二庭審判長法官
                                                            法官
                                                            法官
不得上訴
右為正本係照原本作成
中      華      民      國    九十      年     十一     月    二十八    日
~B法院書記官


司法院資訊處製作；財團法人民間司法改革基金會備份。
